【裁判字號】    98,訴,598
【裁判日期】    980622
【裁判案由】    強盜
【裁判全文】
臺灣高雄地方法院刑事裁定               98年度訴字第598號
聲  請  人
即被告之選
任辯護人    單文程律師
被      告  甲○○
上列被告因強盜案件（臺灣高雄地方法院檢察署起訴案號：98年
度偵字第8923號），前經本院羈押並禁止接見通信在案，聲請人
以被告之選任辯護人之資格，聲請撤銷羈押及「附條件釋放」，
本院裁定如下：
    主  文
聲請駁回。
    理  由
一、被告甲○○前因涉犯刑法第330 條第1 項、第328 條第1 項
    、第321 條第1 項第4 款之結夥三人以上強盜罪嫌，及刑法
    第330 條第2 項、第1 項、第328 條第1 項、第321 條第1
    項第4 款之結夥三人以上強盜未遂罪嫌等2 罪，經本院於民
    國98年5 月14日訊問後（見本院(一)卷第38至45頁），認為被
    告雖否認犯行，惟有同案被告乙○○、辛○○、戊○○、庚○○、己○○、丙○之供述及證人即告訴人丁○○、證人李
    江泉之證述可稽，並有扣押筆錄、搜索扣押物品目錄表、扣
    案本票3 紙、六合彩簽注單1 紙、土地登記第二期謄本2 張
    、許淑雅高雄第二信用合作社左營分社活期儲蓄存摺影本、
    現場錄音光碟在卷可稽，認被告甲○○犯罪嫌疑重大，又被
    告甲○○之供述與其他共同被告等人所為之供述有所不符，
    而被告乙○○、被告辛○○、被告戊○○、被告庚○○、被
    告己○○、被告丙○、告訴人丁○○尚未到庭與被告甲○○
    進行對質詰問，有事實足認有勾串共犯或證人之虞，且被告
    甲○○所犯係最輕本刑5 年以上有期徒刑之罪，非予羈押，
    顯難進行審判，而有羈押並禁止接見通信之必要，依刑事訴
    訟法第101 條第1 項第2 款、第3 款之規定，於同日執行羈
    押並禁止接見通信在案（見本院(一)卷第44頁）。
二、聲請意旨略以：告訴人丁○○於警詢時之陳述，縱使為真，
    但其關於在場之人所實施之行為，供述之內容上亦僅限於：
    「如果不賠償怎麼死的都不知道」、「用兇惡的口氣、摔椅
    子」，但並沒有說有任何之加諸身體之現實上暴力行為，本
    件明顯與強盜罪並不該當；且依告訴人之陳述，其付款乃因
    「看對方人多，面惡凶煞」！難道長的面惡凶煞，即是犯罪
    ，長相本身即是臉帶威脅！但無論如何告訴人付款之原因並
    非被告等人實施使被害人不能抗拒之強暴、脅迫之強盜行為
    ，是本件以重罪羈押為理由，並非正確。又依告訴人於警詢
    供稱：3 月8 日，王海（即被告甲○○）的朋友用電話向我
    下注，而被告說是「小胖」之人在電話中向告訴人簽賭，告
    訴人就此所述與被告所言相同，亦即真正提供簽賭號碼之人
    並非被告，而是「小胖」；告訴人復於警詢中供稱：呂榮宗
    打手機告訴我，說被告中獎等語，已明確說出第1 次跟被告
    說有中獎之人亦非被告，此外，小胖之人於3 月8 日中午11
    點左右，撥打被告0000000000電話號碼，向告訴人下注，3
    月9 日中午11點左右，又撥打被告上述電話透過進華與被
    告約在洗衣店，呂榮宗當時亦在場可為證明，是以眾共同被
    告中被告之供述與告訴人供述內容最為貼近，有何事由證明
    被告有串證之虞？綜上，若告訴人所述為真，則被告等人當
    日在場至多亦僅摔了1 次椅子，至多僅有恐嚇或詐欺之行為
    ，但對於此節被告所述已與告訴人所述重要之情節相同，何
    來重罪、串供之理由，因此，懇請法院撤銷對於被告甲○○
    之羈押，退步言之，若鈞院未能撤銷羈押，亦懇請附條件釋
    放被告甲○○等語（見本院(一)卷第170 、171 頁）。
三、按羈押於其原因消滅時，即應撤銷羈押，將被告釋放，被告
    之辯護人得聲請法院撤銷羈押，刑事訴訟法第107 條第1 項
    、第2 項前段固定有明文。惟按被告經法官訊問後，認為犯
    罪嫌疑重大，而所犯為死刑、無期徒刑或最輕本刑為5 年以
    上有期徒刑之罪，或有事實足認有勾串共犯或證人之虞，非
    予羈押，顯難進行追訴、審判或執行者，得羈押之，刑事訴
    訟法第101 條第1 項第2 、3 款亦定有明文；又按羈押被告
    之審酌，並非在行被告係有罪、無罪之認定，只需檢察官提
    出之證據在形式上足以證明被告犯罪嫌疑已足，資為是否羈
    押之依據。因之羈押所稱犯罪嫌疑重大，有無羈押原因及必
    要性乃以「自由證明」為已足，自與有罪判決須經審判期日
    調查，達毫無合理懷疑「嚴格證明」之有罪確信心證有所不
    同。抑且羈押之目的，主要在於使審判得以順利進行，故刑
    事被告經訊問後，被告有無羈押之必要，法院自得就具體個
    案情節予以斟酌決定，除有刑事訴訟法第114 條各款所列情
    形之一不得駁回者外，准許與否，該管法院有自由裁量之權
    ，衡非被告所得強求（最高法院29年抗字第57號、46年度台
    抗字第6 號判例意旨可參）。
四、經查：
  (一)本院審酌本案係於98年3 月9 日被告甲○○與「小胖」之人
    在明華洗衣店內，因告訴人丁○○不承認被告及小胖2 人合
    股簽賭中彩乙事，乃由小胖電邀共同被告乙○○帶同共同被
    告進華、戊○○、庚○○等人到場與告訴人「商談」約2
    小時，告訴人才答應去籌款現款新臺幣（下同）50萬元予被
    告收執，渠等並叫告訴人簽具面額70萬元本票3 紙予小胖收
    執等情，業據被告於警詢中供述明確（見偵卷第13、14頁）
    ，被告嗣於偵查中改稱：並無小胖之人、伊則拿走現款50萬
    元，並叫告訴人簽具面額70萬元本票3 紙，375 萬元並沒有
    要與別人朋分，僅當場給乙○○5 萬元等語（見偵卷第117
    、118 頁），先後供述已見歧異，被告復於本院審理時改稱
    ：因共同被告進華持有簽注單且有手機錄音內容，告訴人
    才付現金50萬元，並開立3 張面額各70萬元之本票，伊分得
    4 成計22萬元，再分13萬2 千元予呂榮宗等語（見本院(一)卷
    第41、42頁），核與同案被告進華、戊○○、黃順彬警詢
    、偵查中及本院審理時之供述、告訴人丁○○之指述均或有
    所差異、或有所相符，自有待各被告及告訴人到庭進行對質
    詰問、詳予釐清案情甚明，於此之前堪認被告實有串供之虞
    甚明。
  (二)又本案依起訴書所載、被告警詢之上揭供述，及告訴人於警
    詢供稱：伊因心生畏懼，才致電伊女兒許淑雅拿現金50萬元
    到洗衣店，由伊交予被告，且係遭強迫才簽下上開3 張本票
    等語明確（見偵卷第45頁），應認告訴人有遭被告等人包圍
    、恐嚇之狀態下已達不能抗拒之程度，方交付現金50萬元及
    面額70萬元本票3 紙予被告等人以求脫身之犯嫌，故應認被
    告甲○○涉犯上揭強盜等罪嫌，犯罪嫌疑重大，且所犯為最
    輕本刑5 年以上有期徒刑之罪，亦為彰顯。
  (三)綜上所述，本院審酌被告供述前後不一，且確實犯罪嫌疑重
    大，足見確有事實足認其有湮滅證據或勾串共犯、證人之虞
    ，認被告之羈押原因及必要性仍屬存在，非予羈押並禁止接
    見通信，顯難進行審判，從而，聲請人撤銷羈押之聲請並無
    理由，自難准許，應予駁回，復以聲請人聲請「附條件釋放
    」，亦於法無據，難予准許，應併予駁回，爰為裁定如主文
    所示。又因聲請撤銷羈押乃認羈押原因消滅，實與羈押原因
    尚存，然無羈押之必要，所為聲請停止羈押具保之情形迥異
    ，是聲請人聲請「附條件釋放」，自無從認定係為具保停押
    之聲請，末此併敘。
五、據上論斷，應依刑事訴訟法第220條，裁定如主文。
中    華    民    國    98    年    6     月    22    日
                  刑事第八庭  審判長法  官  洪能超
                                    法  官  蔣志宗
                                    法  官  林建鼎
以上正本証明與原本無異
如不服本裁定，應於送達後5 日內向本院提出抗告狀（須附膳本
）。
中    華    民    國    98    年    6     月    22    日
                                    書記官  林秀敏


司法院資訊處製作；財團法人民間司法改革基金會備份。
